【裁判字號】    90,台上,7675
【裁判日期】    901219
【裁判案由】    妨害自由
【裁判全文】
最高法院刑事判決                                九十年度台上字第七六七五號
    上  訴  人  乙○○
                甲○○
右上訴人等因妨害自由案件，不服台灣高等法院台南分院中華民國八十八年八月四日
第二審更審判決（八十八年度上更(一)字第二一號，起訴案號：台灣嘉義地方法院檢察
署八十四年度偵字第四二四九號、八十五年度偵字第一七七○號），提起上訴，本院
判決如左：
    主  文
原判決關於乙○○、甲○○部分撤銷，發回台灣高等法院台南分院。
    理  由
本件原判決維持第一審論處上訴人乙○○、甲○○以共同以非法方法剝奪人之行動自
由罪，各處有期徒刑壹年，駁回檢察官及上訴人等在第二審之上訴，固非無見。
惟查：(一)審理事實之法院，對於案內一切證據，除認為不必要者外，均應詳為調查，
然後基於調查所得之心證以為判斷之基礎，故證據雖已調查，而尚有其他必要部分並
未調查，仍難遽為被告有利或不利之認定。卷查共同正犯謝碧三雖證稱：「我在公用
電話打電話給甲○○，說人抓到了，甲○○說帶到五十年代餐廳」等語（見第一審法
院卷(二)第三十四頁），然甲○○矢口否認有接到謝碧三之電話，也沒有連絡乙○○至
五十年代餐廳等情（見第一審法院卷(一)第一八○頁背面、一八一頁），又證人即甲○
○之父黃國山曾證述：「當日（民國八十三年十一月二十八日）下午四、五點，我接
到電話說要找乙○○代書，適桌上有一張乙○○名片，我就把電話告訴他們，讓他們
自己去連絡（乙○○）」云云（見同卷第二○一頁），而乙○○供稱：「是黃國山叫
我去五十年代餐廳」等語（見第一審法院卷(二)第三十三頁背面）。是共同正犯謝碧三
在嘉義縣水上鄉○○○道路時，究竟係打電話給甲○○﹖或打給甲○○之父黃國山﹖
以及究竟係甲○○﹖或黃國山連絡乙○○至五十年代餐廳﹖依卷存資料並不明確。再
共同正犯謝碧三、呂昆鐘分別證以：「（問：當時甲○○有否拿支票、本票給你們﹖
）有，我（謝碧三）在水上鄉○○道路拿給李杜聲看過；有（呂昆鐘），在車上有拿
給李杜聲看過，事後在五十年代餐廳還給乙○○」云云（見第一審法院卷(一)第四十八
頁背面、第四十九頁），然被害人李杜聲供證：「（問：在車上他們有無拿票給你看
﹖）沒有」等語（見同上卷第二二八頁），且甲○○、乙○○亦分別供述：「我（甲
○○）沒有拿票給謝碧三」、「（官素鳳）之支票二張、本票三張都放在我（乙○○
）這裡；我沒有將本票及支票交給任何人」云云（見同上卷第一八○、四七、四十八
頁背面）。是甲○○究竟有無將官素鳳交給乙○○之本票及支票轉交謝碧三、呂昆鐘
一節，依卷存資料，亦非明確。凡此攸關甲○○、乙○○是否有與謝碧三等人共犯妨
害自由犯行，至為重要。為釐清真相，應有進一步查明之必要。乃原判決未詳查慎斷
，遽以論處上訴人等妨害自由罪刑，自有調查未盡及判決理由不備之違法。(二)有罪之
判決書，應於理由內說明對於被告有利之證據不採納之理由，刑事訴訟法第三百十條
第二款定有明文。乙○○於第一審法院提出其於八十四年六月間與證人黃國山對話之
錄音帶及錄音譯文，其中「黃國山：你（乙○○）根本沒有參與，但是東西（指本票
）人家如問從誰手中拿出來的，你一定要說從你手中拿出來，……」等語，有該錄音
譯文附卷可稽（見第一審法院卷(二)第三、四頁）。如果屬實，則乙○○所辯：係謝碧
三等人自行前往押李杜聲討債云云，似非全無審酌之餘地。乃原判決對於上開錄音內
容並未加以調查，亦未於判決理由內說明不予調查之理由，亦有調查未盡之違誤。上
訴人等上訴意旨，執以指摘，為有理由，應認原判決此部分仍有撤銷發回之原因。至
公訴意旨指上訴人等尚牽連犯盜匪及無故持有槍彈罪嫌，原判決均不另為無罪諭知部
分，基於審判不可分之原則，應併予發回，附此明。
據上論結，應依刑事訴訟法第三百九十七條、第四百零一條，判決如主文。
中      華      民      國     九十     年     十二     月     十九     日
                              最高法院刑事第十一庭
                                  審判長法官  林  增  福
                                        法官  邵  燕  玲
                                        法官  吳  昆  仁
                                        法官  陳  世  雄
                                        法官  惠  光  霞
      右正本證明與原本無異
                                              書  記  官
中      華      民      國     九十     年     十二     月    二十五    日


司法院資訊處製作；財團法人民間司法改革基金會備份。
